臺灣高等法院高雄分院刑事判決　　　　 99年度上易字第842號
上　訴　人
即　被　告　胡永達
上列上訴人因詐欺等案件，不服臺灣高雄地方法院99年度易字第
621 號中華民國99年7 月21日第一審判決（起訴案號：臺灣高雄
地方法院檢察署98年度偵字第26037 號），提起上訴，本院判決
如下：
    主  文
上訴駁回。
    事  實
一、胡永達（綽號「阿肥」）前因詐欺案件，經臺灣高雄地方法
    院以93年度簡字第5807號判決，判處有期徒刑4 月確定，於
    民國94年9 月24日執行完畢。詎其仍不知悔改，與陳怡伶（
    綽號「寶妹」，已另案判刑確定）、徐進成（綽號「小武」
    ，已另案判刑確定）及其他在大陸地區之身分不詳之成年人
    ，共同基於意圖為自己不法所有而詐欺取財之犯意聯絡，先
    由陳怡伶、徐進成收購或由胡永達以不詳方式，分別取得如
    附表2 「款項匯入之金融帳戶」欄所示之金融帳戶後，再先
    後於：
  (一)97年12月5 日中午12時30分許及同日下午某時許，由前揭在
    大陸地區之身分不詳人士，先後撥打電話予羅益芬，分別自
    稱係警方人員、書記官，向羅益芬佯稱有他人遭詐騙而將款
    項匯入其帳戶內，要求羅益芬將個人存款匯至指定之監管帳
    戶云云，致羅益芬陷於錯誤，接續於如附表2 編號1 「匯款
    時間」欄所示之時間，匯出如附表2 編號1 「匯款金額」欄
    所示之款項，至如附表2 編號1 「款項匯入之金融帳戶」欄
    所示之帳戶內（共計匯款新臺幣（下同）135 萬3,175 元）
    。而胡永達經上開在大陸地區之身分不詳人士通知，知悉羅
    益芬受騙匯款後，旋即聯繫陳怡伶、徐進成，再由陳怡伶以
    使用自動櫃員機提款、由徐進成以使用自動櫃員機提款及臨
    櫃提款之方式，提領羅益芬匯入之款項。嗣陳怡伶將提領取
    得之款項，依據若以自動櫃員機方式提款者，可獲取提領金
    額3%作為報酬；而以臨櫃提款方式提款者，則可獲取提領金
    額6%作為報酬之計算方式，計算其與徐進成可獲取之報酬而
    與徐進成分取後，再將剩餘之款項交與胡永達，由胡永達存
    入某不詳帳戶，以分取該等款項及交付與前揭在大陸地區之
    身分不詳人士。
  (二)97年12月9 日某時許，由前揭在大陸地區之身分不詳人士，
    撥打電話予陳素卿，向陳素卿佯稱其證件有遺失而遭盜用情
    形，要求陳素卿將其帳戶內之存款匯入指定帳戶，否則將遭
    監管云云，致陳素卿陷於錯誤，接續於如附表2 編號2 「匯
    款時間」欄所示之時間，匯出如附表2 編號2 「匯款金額」
    欄所示之款項至如附表2 編號2 「款項匯入之金融帳戶」欄
    所示之帳戶內（共計匯款28萬5,000 元）。而胡永達經上開
    在大陸地區之身分不詳人士通知，知悉陳素卿受騙匯款後，
    旋即聯繫陳怡伶、徐進成，再由陳怡伶以使用自動櫃員機提
    款、由徐進成以臨櫃提款之方式，提領陳素卿匯入之款項。
    嗣陳怡伶將提領取得之款項，依據前述計算方式，計算其與
    徐進成可獲取之報酬而與徐進成分取後，再將剩餘之款項交
    與胡永達，由胡永達存入某不詳帳戶，以分取該等款項及交
    付與前揭在大陸地區之身分不詳人士。
  (三)97年12月25日上午9 時許，由前揭在大陸地區之身分不詳人
    士，撥打電話予陳美玲，自稱係法務部行政執行署人員，向
    陳美玲佯稱有2 名洗錢案之嫌犯持有其帳號及證件，要求陳
    美玲配合調查，並將帳戶內之存款匯入指定帳戶云云，致陳
    美玲陷於錯誤，接續於如附表2 編號3 「匯款時間」欄所示
    之時間，匯出如附表2 編號3 「匯款金額」欄所示之款項至
    如附表2 編號3 「款項匯入之金融帳戶」欄所示之帳戶內（
    共計匯款450 萬元）。而胡永達經上開在大陸地區之身分不
    詳人士通知，知悉陳美玲受騙匯款後，旋即聯繫陳怡伶、徐
    進成，再由陳怡伶以使用自動櫃員機提款、由徐進成以臨櫃
    提款之方式，提領陳美玲匯入之款項（然陳美玲匯入如附表
    2 編號3 「款項匯入之金融帳戶」欄所示陳紀昌之高雄銀行
    小港分行帳戶款項部分，其中33萬9,000 元，係陳怡伶先以
    網路銀行匯至陳紀昌之郵局帳戶後，嗣由徐進成陪同具有幫
    助詐欺取財犯意之陳紀昌，至郵局提領出該33萬9,000 元款
    項，再由陳紀昌將之交付與徐進成）。嗣陳怡伶將提領取得
    之款項，依據前述計算方式，計算其與徐進成可獲取之報酬
    而與徐進成分取後，再將剩餘之款項交與胡永達，由胡永達
    存入某不詳帳戶，以分取該等款項及交付與前揭在大陸地區
    之身分不詳人士。
二、胡永達與陳怡伶、徐進成、王金和（綽號「大頭」，已另案
    判刑確定）及其他在大陸地區之身分不詳之成年人，共同基
    於意圖為自己不法所有而恐嚇取財之犯意聯絡，先後於：
  (一)98年4 月6 日上午11時許，由前揭在大陸地區之身分不詳人
    士撥打電話予劉雙得，謊稱其子朱俊壽替人擔保債務，積欠
    25萬元未為償還云云，要求劉雙得代為償還，否則將對朱俊
    壽不利，致劉雙得心生畏懼而同意提款代償。嗣胡永達經上
    開在大陸地區之身分不詳人士通知，知悉劉雙得同意給付款
    項後，旋即告知王金和、徐進成，再由王金和、徐進成2 人
    於同日上午11時50分許，共同駕車前往劉雙得位在高雄市○
    ○區○○路31號10樓之1 住處樓下，搭載劉雙得至高雄市鼓
    山區○○○路2010號之前峰郵局，由劉雙得自其郵局帳戶內
    提領25萬元現金交付與王金和，而王金和收受上開25萬元之
    款項後，先將之交與徐進成，嗣再由徐進成轉交與陳怡伶。
    嗣陳怡伶將該款項扣除7%作為報酬，與王金和、徐進成分取
    後，再將剩餘之款項交與胡永達，由胡永達存入某不詳帳戶
    ，以分取該等款項及交付與前揭在大陸地區之身分不詳人士
    。
  (二)98年4 月13日下午1 時32分許，由前揭在大陸地區之身分不
    詳人士撥打電話予黃怡怡，謊稱其弟黃一民替人擔保債務，
    積欠25萬元未為償還云云，要求黃怡怡代為償還，否則將對
    黃一民不利，致黃怡怡心生畏懼而同意提款代償。嗣胡永達
    經上開在大陸地區之身分不詳人士通知，知悉黃怡怡同意給
    付款項後，旋即告知王金和，再由王金和於同日下午1 時40
    分許，搭車前往高雄市○○○路之上海商業儲蓄銀行前，收
    受黃怡怡自其上海商業儲蓄銀行帳戶內所提領之9 萬元現金
    。嗣於同日下午某時許，上開在大陸地區之身分不詳人士，
    又撥打電話予黃怡怡，同以前揭事由，要求黃怡怡將交付之
    金額補足至25萬元，黃怡怡因心生畏懼而予同意，之後於同
    日下午3 時15分許，王金和即搭車至臺灣銀行新興分行前，
    收受黃怡怡自其臺灣銀行帳戶內所提領之16萬元現金。而王
    金和收受上開合計25萬元之款項後，先將之交與徐進成，再
    由徐進成轉交與陳怡伶。嗣陳怡伶將該款項扣除7%作為報酬
    ，與王金和、徐進成分取後，再將剩餘之款項交與胡永達，
    由胡永達存入某不詳帳戶，以分取該等款項及交付與前揭在
    大陸地區之身分不詳人士。
  (三)98年4 月21日下午2 時30分許，由前揭在大陸地區之身分不
    詳人士撥打電話予郭江吝，謊稱其子郭育麟替人擔保債務，
    積欠25萬元未為償還云云，要求郭江吝代為償還，否則將對
    郭育麟不利，致郭江吝心生畏懼而同意提款代償。嗣胡永達
    經上開在大陸地區之身分不詳人士通知，知悉郭江吝同意給
    付款項後，旋即告知王金和、徐進成，再由王金和、徐進成
    2 人於同日下午某時許，共同駕車前往郭江吝位在高雄縣大
    社鄉○○路15之1 號之住處，收受郭江吝自其配偶郭添火高
    雄銀行帳戶內提領之4 萬元現金，而王金和、徐進成收受該
    4 萬元款項後，再將該款項交與陳怡伶。嗣陳怡伶將該款項
    扣除7%作為報酬，與王金和、徐進成分取後，再將剩餘之款
    項交與胡永達，由胡永達存入某不詳帳戶，以分取該等款項
    及交付與前揭在大陸地區之身分不詳人士。
三、嗣警方人員接獲檢舉並進行蒐證後，乃持拘票於98年5 月4
    日下午5 時20分許，先在高雄市苓雅區○○○路74之21號前
    ，將徐進成拘提到案，再於98年5 月5 日上午9 時30分許，
    在高雄市○○區○○路176 巷24之2 號3 樓，將陳怡伶、王
    金和拘提到案，始循線查悉上情。
四、案經羅益芬、陳美玲、劉雙得、黃怡怡、郭江吝訴由高雄市
    政府警察局移送臺灣高雄地方法院檢察署檢察官偵查起訴。
    理  由
壹、程序部分：
    按被告以外之人於審判外之陳述，雖不符刑事訴訟法第159
    條之1 至第159 條之4 之規定，而經當事人於審判程序同意
    作為證據，法院審酌該言詞或書面陳述作成時之情況，認為
    適當者，亦得為證據。當事人、代理人或辯護人於法院調查
    時知有第159 條第1 項不得為證據之情形，而未於言詞辯論
    終結前聲明異議者，視為有前項之同意，同法第159 條之5
    第1 、2 項定有明文。立法意旨在於傳聞證據未經當事人之
    反對詰問予以核實，原則上先予排除，惟若當事人已放棄反
    對詰問權，於審判程序中表明同意該等傳聞證據可作為證據
    ，基於尊重當事人對傳聞證據之處分權，及證據資料愈豐富
    ，愈有助於真實發見之理念，且強化言詞辯論主義，使訴訟
    程序得以順暢進行，上開傳聞證據亦均具有證據能力。查本
    案據以認定被告犯罪事實存否之被告以外之人之言詞或書面
    陳述，被告及檢察官於本院審理時，均同意作為證據（見本
    院100 年1 月6 日準備程序筆錄，本院卷第83頁背面），且
    於本院言詞辯論終結前，均未聲明異議，而本院審酌該言詞
    及書面陳述作成之情況，未見有何不適當之情形，故依前開
    規定，均得為證據。
貳、實體部分：
一、訊據被告固不否認其與告陳怡伶、徐進成及王金和等3 人相
    識，然矢口否認有何詐欺取財及恐嚇取財犯行，辯稱：我與
    陳怡伶、徐進成、王金和等人是打麻將認識的，只是朋友關
    係，渠等3 人未曾拿錢給我，我也未曾與渠等3 人共同為詐
    欺取財或恐嚇取財犯行。我與陳怡伶、徐進成、王金和並無
    仇恨，但我是警方的線民，曾去檢舉本案，可能陳怡伶、徐
    進成、王金和懷疑我去檢舉本案，所以才會說我有參與犯案
    云云。經查：
  (一)關於告訴人羅益芬、被害人陳素卿、告訴人陳美玲遭詐欺取
    財、告訴人劉雙得、黃怡怡、郭江吝遭恐嚇取財之經過，及
    共犯陳怡伶、徐進成及王金和參與該等犯行之分工等事實，
    業據告訴人羅益芬（見偵1 卷第267 至270 頁）、被害人陳
    素卿（見偵1 卷第291 、292 頁）、告訴人陳美玲（見偵1
    卷第288 、289 頁）、劉雙得（見偵1 卷第298 至300 頁）
    、黃怡怡（見偵1 卷第305 至307 頁、第310 、311 頁）、
    郭江吝（見偵1 卷第312 至314 頁、第317 、318 頁）、證
    人李有旺（見偵1 卷第80至82頁）、陳紀昌（見偵1 卷第20
    7 至211 頁）於警詢中證述明確，並有告訴人羅益芬（見偵
    2 卷第6 至8 頁）、被害人陳素卿（見偵2 卷第19、20頁）
    、告訴人陳美玲（見偵2 卷第16至18頁）匯出上開款項之匯
    款資料、告訴人劉雙得之郵局帳戶存摺影本（見偵1 卷第30
    3 頁）、告訴人黃怡怡之上海商業儲蓄銀行帳戶存摺影本、
    臺灣銀行帳戶存摺影本（見偵2 卷第21、22頁）、告訴人郭
    江吝配偶郭添火之高雄銀行帳戶存摺影本（見偵2 卷第23頁
    ）、李有旺之彰化銀行旗山分行帳號：00000000000000號帳
    戶之交易明細（見偵1 卷第86頁）、王明發之斗六西平路郵
    局帳號：00000000000000號帳戶之交易明細（見偵1 卷第10
    2 頁）、黃金發之台新銀行高雄分行帳號：00000000000000
    號帳戶之交易明細（見偵1 卷第112 頁）、利嘉偉之太麻里
    郵局帳號：00000000000000號帳戶之交易明細（見偵1 卷第
    126 頁）、周德勝之國泰世華銀行前鎮分行帳號：00000000
    0000號帳戶之交易明細（見偵1 卷第139 頁）、陳紀昌之高
    雄銀行小港分行帳號：000000000000號帳戶之交易明細（見
    偵1 卷第215 頁）、李家雄之陽信銀行里港分行帳號：0000
    00000000號帳戶之交易明細（見偵1 卷第248 頁）、江文祥
    之台中商業銀行十九甲分行帳號：000000000000號帳戶之交
    易明細（見偵1 卷第230 頁）、江文祥之彰化銀行太平分行
    帳號：00000000000000號帳戶之交易明細（見偵1 卷第236
    頁）、陳宗延之臺灣中小企業銀行太平分行帳號：00000000
    000 號帳戶之交易明細（見偵1 卷第25 9頁）、共犯徐進成
    提款時之監視錄影翻拍相片（見偵1 卷第40、42、43頁）、
    共犯陳怡伶提款時之監視錄影翻拍相片（見偵1 卷第59、61
    、62、63頁）、陳紀昌提款時之監視錄影翻拍相片（見偵1
    卷第213 頁）在卷可稽，復為共犯陳怡伶（見98年度偵字第
    13926 號卷第1 至3 頁、第5 頁、原審審易卷第70、73頁）
    、徐進成（見98年度偵字第13925 號卷第1 至3 頁、原審審
    易卷第70、73頁）及王金和（見98年度偵字第13925 號卷第
    3 、4 頁、98年度偵字第13926 號卷第2 頁、原審審易卷第
    70、74頁）於另案偵訊、審理中陳述在卷，自堪予以認定。
  (二)而關於被告是否有參與前揭詐欺取財、恐嚇取財犯行部分，
    此據共犯陳怡伶於偵訊及原審審理時證稱：我與被告（綽號
    「阿肥」）是於97年7 至9 月間，經由1 名男性友人介紹認
    識的，被告當時知道我先前有從事收購他人帳戶的工作，就
    問我老闆是何人，並邀約我參與犯案。一開始我並沒有答應
    被告，之後是因為我欠別人錢，且被告又再跟我提起，我才
    於97年11月底或12月初左右加入，而我也是於此時認識徐進
    成的。至於王金和，是我從小就認識的朋友，與我以姐弟相
    稱，其是之後來高雄找我時，才加入參與犯案的。我加入參
    與犯案之後，因為收購取得的帳戶多是男生的帳戶，所以去
    銀行臨櫃提款的工作，都由徐進成負責，我則是負責拿提款
    卡去自動櫃員機提款，之後被告有提到為了不讓錢卡在帳戶
    內、可以比較快拿到錢，所以才改成直接向被害人取款。而
    關於被告的部分，被告會指示徐進成去接聽收購帳戶的電話
    ，且會要求徐進成去指定地點拿收購的帳戶，又被告說他自
    己也有老闆，每次被告要渠等去領錢之前，都會先接到電話
    ，而渠等領得的贓款，扣除可領取的報酬後，剩下的就交由
    被告拿去存到其他帳戶，我還曾經與被告一起去銀行存過錢
    。而從我加入參與犯案到我被查獲期間，被告曾2 次到大陸
    去，我並聽被告說要以娶大陸新娘的藉口過去，這樣其出出
    入入去見老闆，比較不會被懷疑等語（見偵2 卷第142 至14
    4 頁、原審易卷第44至51頁）明確，核與共犯徐進成於偵訊
    、原審審理時證稱：我於97年11月、12月間，在友人那邊認
    識陳怡伶，過了不久，經由陳怡伶的介紹而認識被告（綽號
    「阿肥」），至於王金和，是約於98年4 月間，由陳怡伶、
    被告介紹認識的。而我認識陳怡伶時，知道陳怡伶在從事收
    購帳戶的工作，就告訴陳怡伶我想參與，並因而開始從事收
    購帳戶的工作，但之後因為收購回來的帳戶賣不出去，才與
    被告合作，透過被告將帳戶賣出去，而此時被告與陳怡伶都
    會刊登收購帳戶的廣告，我則是負責接聽電話、去將帳戶收
    購回來。之後我又有擔任「車手」的工作，當時被告是負責
    與大陸那邊的詐欺集團聯絡，而我去領錢時，都是被告或陳
    怡伶要我去的，而據陳怡伶表示，被告是其老闆，我有時候
    會看到陳怡伶問過被告之後，才叫我去作事，且陳怡伶也會
    將領到的錢交給被告。又我參與犯案期間，被告曾經到過大
    陸1 、2 次，說是要去那邊接洽詐欺集團的人等語（見偵2
    卷第133 至134 頁，原審易卷第51至56頁）；另共犯王金和
    於偵訊及原審審理時證稱：我與陳怡伶是從小時候就認識了
    ，而我於98年3 月底或4 月初來高雄時，透過陳怡伶知道其
    與被告（綽號「阿肥」）在從事詐欺，陳怡伶說被告是其老
    闆，而我當時覺得這樣很好賺錢，就與陳怡伶談，因而加入
    參與犯案。我剛加入時，本來是由我自己去向被害人拿錢，
    之後因為被告與陳怡伶認為我做的沒有徐進成好，所以就叫
    中間曾離開的徐進成回來一起做。又我向被害人拿錢時，被
    告是負責與大陸那邊的人聯繫，嗣再由被告或陳怡伶叫我去
    向被害人拿錢，有時我在被告旁邊時，大陸那邊的人也會於
    打電話給被告後，再直接打電話給我，然後我就出發去向被
    害人拿錢，而我拿到的錢，最後都是交到被告手上，由被告
    將錢匯過去大陸那邊，印象中陳怡伶也有與被告去匯過錢，
    而報酬的部分，則是由陳怡伶分配給我的等語（見偵2 卷第
    134 至135 頁、原審易卷第56至60頁）相符，則上開3 共犯
    相符之證述，尚非不能採信。
  (三)又陳怡伶、徐進成2 人上開對被告於參與上開犯行期間，出
    境至大陸地區之次數陳述無誤，此有被告之入出境紀錄附卷
    可按（見原審易卷第8 頁），依該紀錄所示，被告確曾於前
    開犯罪期間內之98年2 月20日、98年3 月29日出境，嗣並於
    98年2 月24日、98年4 月4 日入境，另被告復於98年8 月10
    日出境，再於98年8 月17日入境，而與陳怡伶、徐進成上開
    證述相符。
  (四)共犯徐進成於本院審理時又證稱：我認識被告前就有在收集
    帳戶，認識被告之後他叫我去收集回來後交給他，有時也叫
    我去提款之後交給他。曾經約在高雄市區的「85度C 」見面
    交給被告等語（見本院100 年4 月19日審判筆錄，本院卷第
    136 頁背面）；陳怡伶於本院審理時又證稱：我認識被告之
    前就有在收集帳戶，但有陣子沒有做，認識被告後他叫我做
    ，被告叫我去登報，叫徐進成去收購帳戶及領錢，有時候拿
    提款卡叫我去領錢，領到錢或拿到帳戶之後我親自拿給被告
    。曾在高雄市區的「85度C 」交給被告等語。又證人楊富洲
    於本院審理時證稱：97、98年間我與陳怡伶係同居男女朋友
    ，陳怡伶曾叫我載她到高雄市區的「85度C 」找被告，他們
    在一起聊天，但我不知道他們聊些什麼。被告有時也會到我
    們同居的住處找陳怡伶然後一起出去等語（見本院100 年6
    月7 日審判筆錄，本院卷第212 頁）。又徐進成於97年12月
    8 日曾分別至高雄市○○區○○路117 號7-11超商及彰化銀
    南高雄分行之ATM 提款機提款、同年月9 日陳怡伶則在高雄
    市○○區○○路152 號7-11超商之ATM 提款機提款，此均有
    提款機監視器影像翻拍之照片附卷可稽（見偵1 卷第40、42
    、59頁），而被告則於同年月9 日在高雄市○○路232 號「
    85度C 」與陳怡伶見面，而經警方跟監拍攝照片，有高雄縣
    政府警察局99年6 月22日高縣警刑字第0990078999 0號函附
    之照片2 張附卷可稽（見原審易卷卷末所附證物袋內），則
    徐進成、陳怡伶於上開時間提款後，陳怡伶即與被告在上開
    地址見面之事實，應可認定，足認共犯徐進成、陳怡伶上開
    不利於被告之證詞，確與事實相符，而可以採信。
  (五)綜上，則被告有以前揭分工方式，與陳怡伶、徐進成、王金
    和及在大陸地區之身分不詳人士，共同為上開詐欺取財、恐
    嚇取財犯行之事實，足堪認定。至陳怡伶於原審審理時證稱
    ：我係加入被告之後方認識徐進成，而我加入被告之後，並
    未參與收購帳戶，又王金和會加入參與犯案，係被告自行與
    王金和談的云云（見原審易卷第44至51頁），雖與其先前所
    為之陳述（見偵2 卷第142 頁）及徐進成、王金和前揭證述
    情節不符，而難予以採信。然陳怡伶此等無可採信之陳述內
    容，僅係就自己參與前開犯行之程度、自己犯罪之惡行等情
    ，為不實之陳述，然其就被告參與前揭犯行之陳述，與徐進
    成、王金和所言並無歧異，自難遽謂其就被告參與上開犯行
    之陳述無可採信，而認無法以之為不利於被告之認定，附此
    敘明。
  (六)雖被告執前詞置辯，然關於被告稱其有檢舉本案部分，原審
    依據被告之陳述，傳訊高雄市政府警察局員警楊津碩到庭作
    證，而證人楊津碩於原審審理時，雖證述被告有以秘密證人
    身分，檢舉他人從事詐欺集團之犯罪，然證人楊津碩並未因
    此參與本件詐欺取財、恐嚇取財犯行之偵辦（見原審易卷第
    38、39頁），且依據證人楊津碩提供與原審之被告檢舉筆錄
    所示，被告向證人楊津碩所檢舉之案件，要與本案全然無關
    ，有該檢舉筆錄可佐（見原審易字卷末證物袋內），是被告
    辯稱本案係其檢舉一節，實屬無據。被告再於本院審理時辯
    稱：我是檢舉吳宗霖，而吳宗霖為陳怡伶的上線，也是陳怡
    伶的合夥人，我是經由陳怡伶與吳宗霖認識，我因而向楊津
    碩檢舉吳宗霖云云（見本院100 年1 月6 日準備程序筆錄，
    本院卷第84號），惟吳宗霖於本院審理時則證稱：並不認識
    陳怡伶等語（見本院100 年6 月7 日審判筆錄，本院卷第21
    1 頁），此外又無其他證據可以證明吳宗霖有與陳怡伶共同
    從事詐欺取財之犯行，故難認陳怡伶係因被告檢舉吳宗霖欲
    報復被告而故為不利被告之證述，上開檢舉筆錄及吳宗霖之
    證詞，尚不能為被告有利之認定。
  (七)又被告辯稱：陳怡伶、徐進成、王金和因懷疑我檢舉本案，
    方誣指我有參與上開犯行云云，但依據陳怡伶、徐進成、王
    金和前揭證詞內容，渠等3 人不僅就被告參與前開犯行之分
    工內容證述互符大概一致，其中陳怡伶、徐進成甚而對被告
    於參與上開犯行期間，出境至大陸地區之次數陳述無誤，已
    如上述，而被告與陳怡伶、徐進成間之關係，若如被告所辯
    ，僅係打麻將認識的朋友，並未與渠等共同為前揭犯行，衡
    情陳怡伶、徐進成豈會對於被告之行蹤如此瞭解？此實不符
    常理，益徵陳怡伶、徐進成、王金和前揭證詞，要較被告所
    辯為可信。雖被告對其於前開期間出境至大陸地區之緣由辯
    稱：我因為缺錢，所以才依他人的要求去大陸辦理假結婚，
    第一次去大陸是考慮一下，第二次去大陸就辦理假結婚，但
    是後來我後悔了，才又第三次去大陸辦理離婚云云（見原審
    易卷第51頁）。然查，他人出資徵求第三人作為假結婚之「
    人頭」，而欲藉此使大陸地區人民入境臺灣地區時，為節省
    相關之勞力、時間、花費，必然係先在臺灣地區獲取該第三
    人之同意後，方會令該第三人至大陸地區直接辦理結婚登記
    ，要無先使該第三人至大陸地區為「考慮」並回臺灣後，待
    第2 次再至大陸地區辦理結婚登記之理，是被告此部分所辯
    要屬違於常情，而以陳怡伶於原審審理時證稱：被告說要以
    娶大陸新娘的藉口過去大陸，這樣其出出入入去見老闆，比
    較不會被懷疑等語，較為可採。另依證人王富洲上開所證，
    足認被告與陳怡伶間平時交情不錯，陳怡伶亦無故為誣陷被
    告之理。再者，陳怡伶、徐進成、王金和3 人遭拘提到案之
    時間、地點，係徐進成先於98年5 月4 日下午5 時20分許，
    在高雄市苓雅區○○○路74之21號前遭拘獲後，嗣陳怡伶、
    王金和方於98年5 月5 日上午9 時30 分 許，在高雄市○○
    區○○路176 巷24之2 號3 樓為警拘獲，業如前述，是徐進
    成係最早為警拘提到案者，且其遭拘提到案時，非但被告尚
    未到案，陳怡伶、王金和亦同未到案。準此，被告所辯倘若
    屬實，則就徐進成角度觀之，其若懷疑其係因遭他人檢舉而
    為警查獲，則其會懷疑之對象，當係共同參與犯案而知悉案
    情之陳怡伶、王金和2 人，要無由懷疑係與其一起打麻將之
    被告所檢舉，然依據徐進成警詢筆錄之記載，其當時非但供
    述陳怡伶、王金和有參與犯案，同時亦已供述被告有參與相
    關犯行，且其所述之被告分工內容，亦與其前揭於偵訊、原
    審審理時之證詞並無二致（見偵1 卷第24至29頁）；再佐以
    陳怡伶、王金和甫為警方人員拘提到案時，就被告參與本案
    情節所為之陳述，亦與渠2 人日後所述內容相符（見偵1 卷
    第47至51頁、第65至70頁），凡此均足佐證陳怡伶、徐進成
    、王金和前開證詞應屬可採，而被告之辯解不能採信。
  (八)綜上，本案事證明確，被告前開犯行，均堪認定。至前開在
    大陸地區之身分不詳人士，於向告訴人陳美玲為詐騙之過程
    中，雖另有行使蓋印「法務部執行署台北執行處」公印文之
    「個人資料外洩授權止付聲明書」之行為，然依本案卷內所
    存之證據，並無從證明被告知悉前開在大陸地區之身分不詳
    人士，係以何種方式詐騙他人，自難令被告負此部分之罪責
    （公訴意旨亦未認被告涉有此部分罪嫌），附此敘明。另被
    告聲請傳喚附表2 各編號「款項匯入之金融帳戶」欄內所載
    之各帳戶所有人作證，證明其並未向該等人收購帳戶資料，
    不能認定被告有與陳怡伶等人共犯本案各次犯行云云。經查
    ，附表2 各編號之帳戶資料，部分係由徐進成、陳怡伶向帳
    戶所有人收購，部分係帳戶所有人遭他人竊取、冒名開戶、
    交付友人後，再輾轉由被告取得而交付徐進成、陳怡伶之情
    ，業經徐進成、陳怡伶2 人於本院審理時所證明（見本院10
    0 年4 月19日審判筆錄，本院卷第136 頁背面、第138 頁背
    面），且與帳戶所有人李有旺、黃金發、利嘉偉、陳紀昌、
    李家雄、江文祥、陳宗廷等人警詢陳述大致相符（見偵1 卷
    第76-79 、104-106 、116-119 、207-211 、238-244 、22
    3-228 、251-255 頁），而可以採信，則被告取得帳戶資料
    之管道，不以被告親自向帳戶所有人收購為必要，故縱該等
    帳戶所有人證稱非被告收購，亦不能為被告有利之認定。故
    本院認本案待證事實已臻明暸，無再傳喚該等帳戶所有人到
    庭作證之必要，併此敘明。
二、論罪：
  (一)按刑法第346 條第1 項之恐嚇取財罪，與同法第339 條第1
    項之詐欺取財罪，二者之區別，在於前者係施用使人心生畏
    怖之恐嚇手段，致被害人心生畏懼，明知不應交付財物而交
    付，後者則係施用詐術手段，使人陷於錯誤，誤信為應交付
    財物而交付。惟上開之恐嚇手段，常以虛假之事實為內容，
    故有時亦不免含有詐欺之性質，倘含有詐欺性之恐嚇取財行
    為，足使人心生畏懼時，自僅應論以高度之恐嚇取財罪，殊
    無再適用詐欺取財罪之餘地（最高法院28年上字第1238號、
    30年上字第668 號判例意旨、84年度台上字第1993號判決意
    旨參照）。是核被告前開犯罪事實一、(一)至(三)所為，均係犯
    刑法第339 條第1 項之詐欺取財罪；其前開犯罪事實二、(一)
    至(三)所為，則均係犯同法第346 條第1 項之恐嚇取財罪。
  (二)被告參與上開詐欺取財及恐嚇取財犯行所為之前揭分工行為
    ，雖非該等犯罪之構成要件行為，然受其指揮之共犯陳怡伶
    、徐進成、王金和等3 人，既得依據前開計算方式獲取報酬
    ，衡情被告亦當係可從中分取利益，方會參與該等犯行，因
    此，被告係以自己參與犯罪之意思而為前開行為無訛，應負
    共同正犯之責任。從而，被告就前開犯罪事實一、(一)至(三)所
    示犯行，與前開在大陸地區之不詳身分人士、陳怡伶、徐進
    成間，有犯意聯絡及行為分擔；被告就前開犯罪事實二、(一)
    至(三)所示犯行，與前開在大陸地區之不詳身分人士、陳怡伶
    、徐進成、王金和等人間，亦有犯意聯絡及行為分擔，均為
    共同正犯。
  (三)被告於前開犯罪事實一、(一)至(三)及犯罪事實二、(二)所示犯行
    中，使該等被害人多次交付款項之行為，均係基於同一決意
    而為之數個舉動，且時間相近、所侵害法益相同，依一般社
    會健全之觀念，難以強行分開，應予包括之評價，而分別論
    以接續犯之實質上一罪。公訴意旨雖漏未就前開犯罪事實一
    、(二)所示犯行中，被害人陳素卿匯款20萬5,000 元部分予以
    起訴，惟該部分既與被告遭起訴之參與詐騙被害人陳素卿使
    之匯款8 萬元部分，具有接續犯之實質上一罪關係，自為起
    訴效力所及，本院得併予審理，附此敘明。被告所犯上開6
    罪間，犯意各別、行為互殊，所侵害法益有別，自應予以分
    論併罰。
  (四)被告有上開事實欄所載之前科紀錄乙情，有臺灣高等法院被
    告前案紀錄表在卷可稽，其受有期徒刑執行完畢，5 年內故
    意再犯本件最重本刑為有期徒刑以上之6 罪，均為累犯，應
    依刑法第47條第1 項規定，加重其刑。
三、原審因認被告上開犯罪事證明確，而分別依刑法第28條、第
    339 條第1 項、第346 條第1 項、第47條第1 項，刑法施行
    法第1 條之1 規定論科，並審酌被告不思以正當方式獲取財
    物，為圖一己不法私利，竟參與前開詐欺取財及恐嚇取財犯
    行，對被害人等之財產及社會秩序危害重大，所為實有可議
    之處，且於犯後矢口否認犯行，而無事證足認其犯後態度良
    好，復參以其在上開犯罪中所居之地位、各次犯行對於被害
    人等所造成之財產損失等一切情狀，分別量處如附表1 各編
    號「原審宣告刑」欄所示之刑，並依刑法第51條第5 款規定
    ，定其應執行之刑為6 年10月，以示懲儆。又附帶說明共犯
    陳怡伶因參與上開犯行，除經判處應執行有期徒刑5 年10月
    確定外，並同時經依刑法第90條第1 項、第2 項之規定，諭
    知應於刑之執行前，令入勞動處所強制工作3 年（見本院98
    年度上易字第681 號判決，原審審易卷第9-15頁）。惟依刑
    法第90條第1 項規定「有犯罪之習慣或因遊蕩或懶惰成習而
    犯罪者，於刑之執行前，令入勞動場所，強制工作」，可知
    ，是否應令犯罪之被告為強制工作，主要係考量該被告何以
    從事犯罪此一個人情狀，要與其惡行重大與否、在共犯結構
    中所擔任角色為何等事項無關。而依據前開本院98年度上易
    字第681 號判決內容所示，共犯陳怡伶之所以遭諭知強制工
    作，除其參與前開6 起犯行外，尚因其先前另加入其他詐騙
    集團，遭論以常業詐欺罪並判刑2 年6 月，而經認定其有犯
    罪之習慣及因懶惰成習而有再犯之可能性所致。而依臺灣高
    等法院被告前案紀錄表所示，被告先前並無如陳怡伶般，有
    多次參與詐欺取財或其他財產犯罪之情形，要難遽謂被告有
    犯罪之習慣或因遊蕩或懶惰成習而犯罪。是被告於前揭犯行
    中，所居地位雖較陳怡伶重要，且犯後態度亦不若陳怡伶，
    然應以諭知其較陳怡伶為重之有期徒刑，即足符合罪刑相當
    之要求，尚無同時諭知被告亦應於刑之執行前，令入勞動處
    所強制工作3 年之必要。其認事用法，均無違誤，量刑亦稱
    妥適，被告否認犯罪而提起上訴，指摘原審判決不當，並無
    理由，應予駁回。
據上論斷，應依刑事訴訟法第368 條，判決如主文。
本案經檢察官陳建年到庭執行職務。
中    華    民    國   100    年    6     月    21    日
                刑事第二庭  審判長法  官  林正雄
                                  法  官  黃壽燕
                                  法  官  邱明弘
以上正本證明與原本無異。
不得上訴。
中    華    民    國   100    年    6     月    21    日
                                  書記官  林明威
附錄本案論罪科刑法條：
刑法第339 條第1 項
意圖為自己或第三人不法之所有，以詐術使人將本人或第三人之
物交付者，處5 年以下有期徒刑、拘役或科或併科1 千元以下罰
金。
刑法第346 條第1 項
意圖為自己或第三人不法之所有，以恐嚇使人將本人或第三人之
物交付者，處6 月以上5 年以下有期徒刑，得併科1 千元以下罰
金。
附表1：
┌──┬────────┬─────┬───────────┐
│編號│所為犯行        │所犯罪名  │原審宣告刑            │
├──┼────────┼─────┼───────────┤
│ 1  │犯罪事實一、(一)所│詐欺取財罪│處有期徒刑壹年陸月    │
│    │示之犯行        │          │                      │
├──┼────────┼─────┼───────────┤
│ 2  │犯罪事實一、(二)所│詐欺取財罪│處有期徒刑壹年        │
│    │示之犯行        │          │                      │
├──┼────────┼─────┼───────────┤
│ 3  │犯罪事實一、(三)所│詐欺取財罪│處有期徒刑貳年        │
│    │示之犯行        │          │                      │
├──┼────────┼─────┼───────────┤
│ 4  │犯罪事實二、(一)所│恐嚇取財罪│處有期徒刑壹年貳月    │
│    │示之犯行        │          │                      │
├──┼────────┼─────┼───────────┤
│ 5  │犯罪事實二、(二)所│恐嚇取財罪│處有期徒刑壹年貳月    │
│    │示之犯行        │          │                      │
├──┼────────┼─────┼───────────┤
│ 6  │犯罪事實二、(三)所│恐嚇取財罪│處有期徒刑壹年        │
│    │示之犯行        │          │                      │
└──┴────────┴─────┴───────────┘
附表2：
┌──┬───┬────┬─────────────┬─────┐
│編號│被害人│匯款時間│款項匯入之金融帳戶        │匯款金額  │
│    │      │        │                          │（新臺幣）│
├──┼───┼────┼─────────────┼─────┤
│ 1  │羅益芬│97年12月│李有旺之彰化銀行旗山分行帳│28萬元    │
│    │      │8 日    │號：00000000000000號帳戶  │          │
│    │      ├────┼─────────────┼─────┤
│    │      │97年12月│王明發之斗六西平路郵局帳號│8 萬3,175 │
│    │      │11日    │：00000000000000號帳戶    │元        │
│    │      ├────┼─────────────┼─────┤
│    │      │97年12月│黃金發之台新銀行高雄分行帳│37萬元    │
│    │      │15日    │號：00000000000000號帳戶  │          │
│    │      ├────┼─────────────┼─────┤
│    │      │97年12月│利嘉偉之太麻里郵局帳號：  │10萬元    │
│    │      │17日    │00000000000000號帳戶      │          │
│    │      ├────┼─────────────┼─────┤
│    │      │97年12月│周德勝之國泰世華銀行前鎮分│52萬元    │
│    │      │18日    │行帳號：000000000000號帳戶│          │
├──┼───┼────┼─────────────┼─────┤
│ 2  │陳素卿│97年12月│李有旺之彰化銀行旗山分行帳│8 萬元    │
│    │      │9 日    │號：00000000000000號帳戶  │          │
│    │      ├────┼─────────────┼─────┤
│    │      │97年12月│王明發之斗六西平路郵局帳號│20萬5,000 │
│    │      │10日    │：00000000000000號帳戶    │元        │
├──┼───┼────┼─────────────┼─────┤
│ 3  │陳美玲│97年12月│陳紀昌之高雄銀行小港分行帳│92萬元    │
│    │      │25日    │號：000000000000號帳戶    │          │
│    │      ├────┼─────────────┼─────┤
│    │      │97年12月│李家雄之陽信銀行里港分行帳│58萬元    │
│    │      │25日    │號：000000000000號帳戶    │          │
│    │      ├────┼─────────────┼─────┤
│    │      │97年12月│江文祥之台中商業銀行十九甲│77萬元    │
│    │      │26日    │分行帳號：000000000000號帳│          │
│    │      │        │戶                        │          │
│    │      ├────┼─────────────┼─────┤
│    │      │97年12月│江文祥之彰化銀行太平分行帳│98萬元    │
│    │      │26日    │號：00000000000000號帳戶  │          │
│    │      ├────┼─────────────┼─────┤
│    │      │97年12月│陳宗延之臺灣中小企業銀行太│98萬元    │
│    │      │29日    │平分行帳號：00000000000 號│          │
│    │      │        │帳戶                      │          │
│    │      ├────┼─────────────┼─────┤
│    │      │97年12月│江文祥之台中商業銀行十九甲│27萬元    │
│    │      │29日    │分行帳號：000000000000號帳│          │
│    │      │        │戶                        │          │
└──┴───┴────┴─────────────┴─────┘